【裁判字號】    88,訴,1318
【裁判日期】    890411
【裁判案由】    毒品危害防制條例
【裁判全文】
臺灣板橋地方法院刑事判決                        八十八年度訴字第一三一八號
    公  訴  人  臺灣板橋地方法院檢察署檢察官
    被      告  乙○○
    選任辯護人  劉秉鈞
                蕭元亮
                高靜怡
右列被告因違反毒品危害防制條例案件，經檢察官提起公訴（八十八年度偵字第一四
五六０號），甲○判決如左：
    主  文
乙○○連續販賣第二級毒品，處有期徒刑柒年陸月。
扣案第二級毒品安非他命參小包（驗餘合計淨重壹點伍玖公克，包裝重零點伍貳公克
），沒收銷燬之。
    事  實
一、乙○○意圖營利，基於販賣第二級毒品安非他命之概括犯意，自民國（下同）八
    十七年十二月底某日起，向真實姓名不詳綽號「阿安」成年男子，連續在台北縣
    境內不詳地點，以每公克新台幣（下同）二千元代價購得安非他命後，先後於民
    國（下同）八十八年三月底至四月初間之某日、同年四月中旬某日、同年五月十
    七日、同年五月二十一日，連續在台北縣新莊市○○路與中港路附近、台北縣新
    莊市○○路四三二巷住處附近、台北縣新莊市○○路四０四號樓梯間，分別以每
    小包（重量不詳）安非他命二千元、二千元、三千元、五千元不等之代價，由乙
    ○○先以電話聯絡丙○○詢問是否需要安非他命及所欲購買安非他命之價格、數
    量後，指示丙○○將購買安非他命之價款放置在乙○○住處附近之台北縣新莊市
    ○○路四三二巷某信箱內，待取得丙○○所放置購買安非他命款項後，再以電話
    通知丙○○其所購買安非他命之放置地點，由丙○○依乙○○指示前往取得所購
    買之安非他命，以此方式完成交易，而連續販賣第二級毒品安非他命予丙○○四
    次，並從中圖得利益。嗣於八十八年五月二十八日十九時許，丙○○先為警在其
    位於台北縣新莊市○○路四０四號住處查獲，並扣得丙○○於八十八年五月二十
    一日以五千元代價向乙○○所購得、施用部分後所剩餘之安非他命三小包（驗餘
    合計淨重一．五九公克，包裝重０．五二公克），經丙○○供出其安非他命來源
    ，並帶同警察前往乙○○位於台北縣新莊市○○路四三二巷七號二樓住處樓下欲
    查緝乙○○，惟因乙○○當日不在家，故警員未上樓至乙○○住處查緝，嗣警員
    另行聲請搜索票後，於八十八年六月六日十九時許，在乙○○上址住處查獲乙○
    ○，並扣得乙○○所有供施用安非他命所用之安非他命殘渣袋一個及吸食器一組
    。
二、案經臺北縣警察局新莊分局報請台灣板橋地方法院檢察署檢察官偵查起訴。
    理  由
一、訊據被告乙○○固坦承與丙○○自小即為鄰居，其於八十八年四月底某日，在新
    莊市○○路ＯＫ便利商店，曾無償轉讓少許安非他命予丙○○一次之事實，惟矢
    口否認有何販賣安非他命犯行，辯稱：伊並非綽號「阿義」，亦未販賣安非他命
    予丙○○云云。惟查：（一）右揭事實，業據證人丙○○於警訊時指證被告販賣
    安非他命歷歷，丙○○於八十八年五月二十八日十九時許在新莊市○○路四０四
    號住處為警查獲時即供出其安非他命來源係向被告乙○○所購買甚詳，其陳稱：
    「警方於八十八年五月二十八日十九時許，在新莊市○○路四０四號住處查獲我
    本人持有安非他命三包（編號淨重０．一五公克、重０．六五公克、重０
    ．八公克，以上安非他命總重一．六公克，註：此為扣案時之總重，驗餘後合計
    淨重一．五九公克）、殘渣袋一個、吸食器一個。該物均是我本人所有。非法吸
    食安非他命之用，．．．我第一次吸安是八十八年四月底，最後一次是八十八年
    五月二十八日十至十一時之間，均在自宅吸食，．．．我安非他命是向吳清奕（
    同音，真實姓名年籍不詳）購買，我共向他買四次，每次均是吳清奕主動打電話
    給我，然後他會先向我收錢，再告知我安非他命藏放何處（均藏在路邊），要我
    主動去拿」等語（見八十八年度偵字第一三五二八號卷第五頁正面及反面，以下
    簡稱第一三五二八號偵卷），並於同年六月六日警訊時仍再度供稱：「我自八十
    八年四月份起開始向乙○○購買安非他命，每次向他購買一公克，價錢二千元至
    三千元不等，交易時均是乙○○主動打電話給我，每次交易乙○○都把安非他命
    藏在馬路邊，並叫我把錢放在信箱內，他拿到錢後才用電話告知我安非他命藏放
    處，叫我自己取回。最後一次交易是八十八年五月十七日下午，那一次是我向他
    買五千元，購得約三公克安非他命（三小包），他一樣叫我把錢放在信箱內，他
    則把安非他命藏放在我家樓下樓梯間，警方帶同我前往查緝乙○○，乙○○不在
    家，口卡上乙○○即是販賣安非他命給我之人，他是我以前鄰居，認識十幾年了
    ，指認他絕對正確」等語甚詳（見八十八年度偵字第一四五六０號卷第九頁正面
    至反面，以下簡稱第一四五六０號偵卷），並於偵查中陳稱：警訊筆錄當時伊係
    說向「阿義」購買，警察問伊是否為乙○○，伊說大概是吧，所以筆錄就這樣寫
    下去，伊向「阿義」買三、四次，「阿義」會打電話問伊是否要安非他命，伊要
    的話，就直接放在信箱，他先去看是否有錢，若有錢，他就會把安非他命放進信
    箱，第一次是八十八年三月底四月初左右，交易金額二千元，第二次差不多經過
    一週餘，交易金額二千元，第三次何時忘記了，最後一次是八十八年五月十七日
    ，交易金額為五千元」（見第一四五六０號偵卷第二十一頁反面至第二十二頁正
    面），及於甲○訊問時證稱：伊被查獲時有帶警察去查上手，伊在警訊時說向「
    阿義」買安非他命，警察說是否乙○○，伊說可能是，伊從八十八三月底四月初
    跟「阿義」買第一次，最後一次是查獲前（註：八十八年五月二十八日）一星期
    ，共買四次，第一次是在八十八年三月底四月初之間，「阿義」打電話來問伊是
    否要買安非他命，伊說要，就把錢放在新莊市○○路與中港路中間之某一條路的
    信箱，信箱號碼「阿義」告訴伊的，該次買二千元一小包安非他命，重量不清楚
    ，第二次四月中旬某日，也是在中港路四三二巷附近，「阿義」打電話給伊，告
    訴伊信箱號碼，伊說要買二千元安非他命，伊把錢放在信箱，他去信箱看到錢，
    再把安非他命放在信箱內，再打電話聯絡伊，伊再去信箱拿，帶三次是五月十七
    日在中港路四三二巷附近的信箱，伊說要買三千元的安非他命，伊把錢放在信箱
    後，方式同前，該次安非他命重量伊不知道，第四次是伊被查獲前一週，也是在
    四三二巷附近，但每次門牌號碼都不一定，該次伊買五千元安非他命，方式同前
    ，重量伊不知道，伊為警查獲之安非他命三小包即係五月二十一日所購買的安非
    他命，該三小包安非他命是施用後所剩餘之數量，施用掉多少伊不清楚等語綦詳
    ，此有甲○八十八年八月二十日訊問筆錄附卷可稽。證人丙○○雖於偵查中與被
    告乙○○當庭對質時否認係向被告乙○○購買安非他命，而改稱係向一位「阿義
    」購買云云，並當庭否認所稱「阿義」即被告乙○○，然證人丙○○於第一次警
    訊時即指明係向同音而真實姓名年籍不詳之「吳清奕」所購買，第二次警訊時則
    指認被告乙○○口卡甚為明確，且丙○○與被告乙○○雙方均自承兩人從小為鄰
    居，相識十幾年，則丙○○豈有可能於警訊中二度均誤為指認之理？且反而於偵
    查中改稱不認識當庭之被告乙○○（然被告乙○○於偵查中與丙○○當庭對質時
    係稱不認識丙○○，卻於甲○審理時自承與證人丙○○認識，並從小為鄰居關係
    ，亦顯然前後矛盾）？更何況丙○○確有帶同警察前往被告乙○○住處查緝，惟
    因認被告乙○○當時可能未在家而未上樓查緝等情，除據證人丙○○於警訊及甲
    ○陳明（見第一四五六０號偵卷第九頁反面、甲○八十八年八月二十日訊問筆錄
    ）外，復經證人即警員黃明正至甲○到庭證述屬實，此有甲○八十八年十月五日
    訊問筆錄在卷可稽。再經甲○送請法務部調查局對證人丙○○作測謊鑑定結果，
    丙○○稱─(1)綽號「阿義」者並非乙○○，(2)其未曾向乙○○購買安非他命，經
    測試呈情緒波動之反應，應係說謊，此有該局八十八年十一月八日鑑定通知書一
    份附卷足考，核與證人丙○○於警訊時所稱「口卡上乙○○即是販賣安非他命給
    我之人，他是我以前鄰居，認識十幾年了，指認他絕對正確」之情相符，足見其
    於偵查與甲○訊問時所稱綽號「阿義」者即指被告乙○○，是丙○○於偵查及甲
    ○訊問時改稱其所購買安非他命之「阿義」並非被告乙○○云云，純係因偵查中
    與被告乙○○當庭對質，因供出其安非他命來源，恐遭乙○○怨懟，而為事後迴
    護被告之詞。然丙○○如何向被告乙○○購買安非他命、時間、次數等節，已據
    丙○○於警訊、偵查及甲○訊問時證述歷歷，被告所辯，無非事後卸責之詞，委
    無足取。（二）按測謊鑑定，係依一般人在說謊時，會產生遲疑、緊張、恐懼、
    不安等心理波動現象，乃以科學方法，由鑑定人利用測謊儀器，將受測者之上開
    情緒波動反應情形加以紀錄，用以分析判斷受測者之供述是否違反其內心之真意
    而屬虛偽不實。故測謊鑑定，倘鑑定人具備專業之知識技能，復基於保障緘默權
    而事先獲得受測者之同意，所使用之測謊儀器及其測試之問題與方法又具專業可
    靠性時，該測謊結果，如就有利之供述，經鑑定人分析判斷有不實之情緒波動反
    應，依補強性法則，雖不得作為有罪判決之唯一證據，但非無證據能力，仍得供
    裁判之佐證，其證明力如何，事實審法院有自由判斷之職權（最高法院八十八年
    度台上字第二九三六號判決要旨參照）。甲○經被告乙○○同意後，送請法務部
    調查局對被告作測謊鑑定結果，其所稱─(1)其未販賣安非他命，(2)其未曾販賣安
    非他命予丙○○，(3)其曾無償提供安非他命予丙○○，被告該等有利於己之供述
    ，經測試均呈情緒波動之反應，應係說謊，此有該局八十八年十一月八日鑑定通
    知書一份附卷足按，亦核與證人丙○○之證述及對丙○○之測謊鑑定結果相符。
    被告辯稱其未販賣安非他命予丙○○，僅有無償轉讓少許安非他命一次予丙○○
    云云，顯為卸責及圖為求得較輕刑責之詞，均無足採信。（三）此外，並有丙○
    ○向被告乙○○以五千元代價購得、施用少許後所剩餘之安非他命三小包扣案足
    資佐證（業據丙○○於甲○供明係其於八十八年五月十七日向被告乙○○所購得
    、施用少許後所剩餘之安非他命三包，亦見甲○八十八年八月二十日訊問筆錄）
    ，前開扣案安非他命經送請法務部調查局鑑驗結果，均確係甲基安非他命，驗餘
    合計淨重一．五九公克，包裝重０．五二公克，亦有該局八十八年十一月十日檢
    驗通知書一份存卷足徵。（四）至於辯護人聲請傳喚被告住所地之里長黃俊隆及
    新莊市民代表葉進良，以證明被告在鄰里間之綽號為台語發音之「岉仔魚」，而
    非「阿義」乙節，因證人丙○○業已指證明確，如前所述，是該二證人甲○認無
    傳喚必要。另辯護人以證人蔡尚聲於被告乙○○八十八年四、五月間某日轉讓少
    許安非他命予丙○○時曾在場，而聲請傳喚證人蔡尚聲，以證明被告乙○○係無
    償轉讓安非他命云云，然證人丙○○始終未證述被告乙○○曾無償轉讓安非他命
    予渠，且丙○○與被告乙○○間交易安非他命之方式均係將錢及安非他命放置於
    不同地點之信箱內以完成交易，何來蔡尚聲得在場目擊被告乙○○無償轉讓安非
    他命予丙○○之理？更何況蔡尚聲甚且曾於警訊時供稱其曾聽丙○○說過其安非
    他命係向吳清義（正確姓名不詳）購買等語，有蔡尚聲之警訊筆錄附卷足憑（見
    第一三五二八號偵卷第七頁反面），故辯護人聲請傳喚證人蔡尚聲以證明被告乙
    ○○係無償轉讓安非他命予丙○○乙節，甲○認亦核無必要。本件事證已明，被
    告乙○○犯行堪予認定，應予依法論科。
二、按安非他命係毒品危害防制條例第二條第二項第二款所定之第二級毒品，核被告
    乙○○販賣安非他命所為，係犯毒品危害防制條例第四條第二項販賣第二級毒品
    罪。其先後數次犯行，時間緊接，手法相同，所犯復為構成要件相同罪名，顯係
    基於概括犯意反覆為之，應依為連續犯規定以一罪論，並加重其刑，惟毒品危害
    防制條例第四條第二項之法定刑無期徒刑部分，依刑法第六十五條第一項規定，
    不得加重其刑，附此敘明。被告販賣第二級毒品安非他命前之持有安非他命低度
    行為，為販賣之高度行為所吸收，不另論罪。爰審酌被告明知安非他命毒品危害
    甚深，猶圖個人私利，販賣安非他命毒品予丙○○，毒害他人身體健康及危害社
    會秩序至鉅，且其指示丙○○將錢及安非他命置於不同信箱內以完成毒品交易，
    犯罪手法迂迴，及其犯罪動機、目的、手段、次數、與犯罪後飾詞狡辯，態度欠
    佳等一切情狀，量處如主文所示之刑。警方於八十八年五月二十八日十九時許，
    在台北縣新莊市○○路四０四號丙○○住處查扣之安非他命三小包（驗餘合計淨
    重一．五九公克，包裝重０．五二公克），係丙○○於八十八年五月二十一日以
    五千元代價向乙○○所購得、施用部分後所剩餘之毒品，業據丙○○於甲○陳明
    ，係查獲之毒品，應依毒品危害防制條例第十八條第一項前段規定，不問屬於犯
    人與否，沒收銷燬之。至於八十八年六月六日十九時許，在乙○○住處查扣之安
    非他命殘渣袋一個及吸食器一組，乃乙○○所有供其施用安非他命所用所用之物
    ，亦由被告於警訊時供明，與本件被告販賣第二級毒品犯罪無關，亦非專供施用
    毒品之器具，爰不於本件判決內諭知沒收。
據上論斷，應依刑事訴訟法第二百九十九條第一項前段，毒品危害防制條例第四條第
二項、第十八條第一項前段，刑法第十一條前段、第五十六條、第六十五條第一項，
判決如主文。
本案經檢察郭永發到庭執行職務
中      華      民      國    八十九    年      四    月     十一     日
                                      臺灣板橋地方法院刑事第五庭
                                          法  官  陳  翠  琪
右正本證明與原本無異。
如不服本判決，應於判決送達後十日內，向甲○提出上訴狀。
                                          書記官  曹  秋  冬
中      華      民      國    八十九    年      四      月     十四     日
附錄本案論罪科刑法條全文
毒品危害防制條例第四條
  製造、運輸、販賣第一級毒品者，處死刑或無期徒刑；處無期徒刑者，得併科新臺
  幣一千萬元以下罰金。
  製造、運輸、販賣第二級毒品者，處無期徒刑或七年以上有期徒刑；得併科新臺幣
  七百萬元以下罰金。
  製造、運輸、販賣第三級毒品者，處五年以上有期徒刑，得併科新臺幣五百萬元以
  下罰金。
  製造、運輸、販賣專供製造或施用毒品之器具者，處一年以上七年以下有期徒刑，
  得併科新臺幣一百萬元以下罰金。
  前四項之未遂犯罰之。


司法院資訊處製作；財團法人民間司法改革基金會備份。
